臺灣桃園地方法院行政訴訟判決
111年度簡字第102號
                                   111年11月15日辯論終結
原      告  東方航空貨運承攬有限公司

代  表  人  楊國華  
輔  佐  人  張巽智  


被      告  財政部關務署臺北關

代  表  人  陳世鋒  
訴訟代理人  黃薇瑄  
            葉岱原  
            賴嘉東  
上列當事人間違反報關業設置管理辦法事件，原告不服財政部中
華民國111年4月21日台財法字第11113911030號訴願決定（案號
：第00000000號），提起行政訴訟，本院判決如下：
    主  文
原告之訴駁回。
訴訟費用由原告負擔。
    事實及理由
一、事實概要：
    原告為報關業者，於民國108年7月21日以許仁榮、林苡筌、
    徐苡婷及陳宏明等4人名義，向被告報運進口快遞貨物各1 
    批（進口快遞貨物簡易申報單號碼：第CX//08/0A4/KY649、
    KY650 、KY652 、KY654 號，主提單號碼均為：000-000000
    00號；分提單號碼：0A4KY649、0A4KY650、0A4KY652、0A4K
    Y654號，以下合稱為系爭貨物），經被告以109年5月8日北
    普竹字第1091019055號函(下稱109年5月8日函)，請原告於
    文到之翌日起7 日内提供納稅義務人簽署之委任書正本供核
    ，因原告屆期未提供，被告審認原告未檢具進口人之委任書
    即辦理報關事宜，違反關稅法第22條第3 項援權訂定之報關
    業設置管理辦法第12條規定，依同辦法第34條及關稅法第84
    條第1 項規定，以111 年2 月11日109 年第00000000號01至
    第00000000號01處分書（以下合稱為原處分），按每筆報單
    各裁處原告罰鍰新台幣（下同）6,000 元，合計24,000元。
    原告不服，提起訴願後，經決定駁回，於是提起本件行政訴
    訟。
二、本件原告主張：
  ㈠本案進口報關行為為一行為，應按行政罰法第24條第1項論處
    。
  ⒈按「一行為違反數個行政法上義務規定而應處罰鍰者，依法
    定罰鍰額最高之規定裁處。但裁處之額度，不得低於各該規
    定之罰鍰最低額。」行政罰法第24條第1項固有明文。本條
    項本意在禁止國家對人民之同一行為，予以相同或類似之措
    施多次處罰，致承受過度不利之後果。詳言之：⑴一行為已
    受處罰後，國家不得再行處罰；且一行為亦不得同時受到國
    家之多次處罰。而所謂「一行為」，其概念包含「自然一行
    為」與「法律上一行為」，業經最高行政法院105年度10月
    份第1次庭長法官聯席會議決議明確 。
　⒉所謂自然一行為，乃指行為人本於一個意思決定，在外界現
    實上形諸於外單一之身體舉動，或應為舉動而消極不為舉動
    ；或者本於單一決意所為數舉動在時間空間密接關係下，以
    自然意義觀察仍可視多數舉動為單一作為者。至於法律上一
    行為，則指透過應然規範面，將自然意義之數行為整體合併
    為一行為，並在法律上只構成一個違法，並與自然的一行為
    相同，只受一個行政罰評價，如刑法之結合犯、集合犯、想
    像競合行為等。至於行為人本於數個意思決定，在外界現實
    上表現為數舉動，且自然意義觀察上無法評價為單一作為，
    而非自然一行為，另法律又未將此等自然數行為規範為單一
    行為評價者，則係數行為，方不受行政罰法第24條第1項之
    拘束，而得依同法第25規定：「數行為違反同一或不同行政
    法上義務之規定者，分別處罰之。」分別處罰，此有臺北高
    等行政法院107年度簡上字第6號行政判決意旨可茲參照。
　⒊再按釋字第754號大法官解釋之理由又記載：「違反租稅義務
    之行為，涉及數處罰規定時，如係實質上之數行為，原則上
    得分別處罰之。至行為數之認定，須綜合考量法規範構成要
    件、保護法益及處罰目的等因素」，另釋字第503號大法官
    解釋：「違反租稅義務之行為，涉及數處罰規定時可否併合
    處罰，因行為之態樣、處罰之種類及處罰之目的不同而有異
    ……，除二者處罰之性質與種類不同，例如一為罰鍰、一為沒
    入，或一為罰鍰、一為停止營業處分等情形，必須採用不同
    方法而為併合處罰，以達行政目的所必要者外，不得重複處
    罰，乃現代民主法治國家之基本原則。從而，違反作為 義
    務之行為，如同時構成漏稅行為之一部或係漏稅行為之方法
    而處罰種類相同者，則從其一重處罰已足達成行政目的時，
    即不得再就其他行為併予處罰，始符憲法保障人民權利之意
    旨。」
　⒋被告因原告未能檢具個案委任書，依關稅法第84條第1項、報
    關業設置管理辦法第34條規定裁處原告罰鍰，又因實到貨物
    與原申報不符，進而依空運快遞貨物通關辦法第17條第4項
    、海關緝私條例第37條第3項轉據第36條第1項、第3項及45
    條之規定，認處分人應負虛報責任，另行裁處原告貨價2倍
    之罰鍰（處分書字號：109年第00000000號00至第00000000
    號00)。惟原告係受國外集運商委託，依據其提供之報關資
    料向被告以前揭報關單號申請進口快遞貨物報關程序，報關
    過程中會有傳輸報單、檢具委任書、貨物通關…等行為，前
    述行為在自然意義上雖為數個舉動，但各該行為之目的皆係
    為了完成整個報關程序，且均係基於一個申請報關之行為決
    意在時間空間上具有密切關係，而概括包含於單一之申請報
    關決意之内，於法規範上應認屬一行為，僅受一個違法評價
    。
  ⒌本案業經被告以原告無法檢具個案委任書，認原告應依空運
    快遞貨物通關辦法第17條第4項規定，由原告依海關緝私條
    例第37條第1、3項規定負虛報責任（109年第00000000號00
    至第00000000號00處分書)，現被告又以原告無法提供本案
    個案委任書，另行裁處「未能檢具及提示委任書」（109年
    第00000000號01至第00000000號01處分書)之罰鍰處分，原
    告雖因未能提示委任書，而同時違反報關業設置管理辦法第
    12條及空運快遞貨物通關辦法第17條第4項規定報關應檢附
    委託書之義務，但顯係屬一個行為違反數個行政法上義務規
    定之情況。又報關業設置管理辦法第12條及空運快遞貨物通
    關辦法第17條第4項之裁罰主體均為報關業者，二者均係課
    予報關業者於報關時應檢具委任書之行政法上作為義務，以
    達成使海關確實掌握通關過程之目的，被告既已於109年第0
    0000000號00至第00000000號00處分書以原告無法檢具個案
    委任書，依空運快遞貨物通關辦法第17條第4項規定處分完
    畢，即不得再依報關業設置管理辦法第34條對原告處以相同
    類型之處罰。且109年第00000000號00至第00000000號00處
    分書處分相較於本案處分，係屬較重之處分，倘從其一重處
    罰已足達成行政目的時，即不得再就其他行為併予處罰，始
    符憲法保障人民權利之意旨，此於釋字第503號大法官解釋
    中論述綦詳。
　⒍又前開109年第00000000號00至第00000000號00處分書處分雖
    係依據海關緝私條例第37條裁處貨物貨價2倍之罰鍰，惟其
    責任基礎仍係基於空運快遞貨物通關辦法第17條第4項之虛
    報責任而來；易言之，原告所違反者，乃空運快遞貨物通關
    辦法第17條所定應於報關時提示委任書，並證明與納稅義務
    人間碟有委任關係存在之行政法上義務，僅其法律效果（虛
    報責任）、罰鍰數額之計算間接援引適用海關緝私條例規定
    而已。原告並非直接違反海關緝私條例之規定，則本件應屬
    報關業設置管理辦法第12條及空運快遞貨物通關辦法第17條
    第4項間之重複處罰競合問題，而與海關緝私條例規定無涉
    。
　㈡綜上論結，可認本案原告雖有無法檢具個案委任書之情形，
    惟原告係屬單一行為違反數個行政法上義務規定，不得重複
    處罰，被告逕對受處分人處以本案罰鍰，即非適法，訴願決
    定不查而加以維持，亦有未合等語。
  ㈢聲明：
  1.原處分、訴願決定均撤銷。
  2.訴訟費用由被告負擔。
三、被告則以：
　㈠按「報關業者違反第22條第3項所定辦法中有關變更登記、證
    照申請、換發或辦理報關業務之規定者，由海關予以警告或
    處新臺幣6千元以上3萬元以下罰鍰，並得命其限期改正；……
    」為關稅法第84條第1項所明定。次按報關業設置管理辦法
    第12條第1、2項及第34條分別規定：「報關業受進出口人之
    委任辦理報關，應檢具委任書；……」「……報關業應切實核對
    其所載之内容，並自行妥為保存。於保存期間内，海關得隨
    時要求其提示或查核。報關業不能提示或查無委任書或委任
    書内容不實者，應依相關法令規定辦理。」「報關業違反……
    第12條……規定者，海關得依關稅法第84條第1項規定，視其
    情節輕重，予以警告並限期改正或處新臺幣6千元以上3萬元
    以下罰鍰；並得按次處罰；……」本案原告違法情節已如前述
    ，被告依上揭法條論處，並無不合。
　㈡次按數行為違反同一或不同行政法上義務之規定者，分別處
    罰之，行政罰法第25條定有明文。復按司法院釋字第754號
    解釋理由書意旨略謂：違反行政法上義務規定之行為，涉及
    數處罰規定時，如係實質上之數行為，原則上得分別處罰之
    ，至行為數之認定，須綜合考量法規範構成要件、保護法益
    及處罰目的等因素。
　㈢本案原告報運貨物進口無法檢具委任書，違反報關業設置管
    理辦法第12條規定已如前述，又實際上仍向海關遞送報單之
    申報行為，報運大陸產製茶葉進口，涉虛報貨名、數量及逃
    避管制情事，爰依空運快遞貨物通關辦法第17條第4項規定
    ，由原告依海關緝私條例第37條第1、3項規定負虛報責任。
    前者係以報關業受委任辦理報關，惟不能提示或查無委任書
    或委任書内容不實為要件，用以規範報關業者須佐證委任關
    係存在，確認納稅義務之主體，以利海關確實掌握通關程序
    ；至後者則係以報運貨物進口涉有虛報情事為要件，明定納
    稅義務人進口貨物有據實申報之義務，以確保關稅核課及邊
    境管制。兩者規範對象不同，違章行為有異，保護法益及處
    罰目的亦均不同，核屬違反2個行政法上義務之規定，依行
    政罰法第25條規定，自應分別處罰。且未能檢具委任書與是
    否構成虛報之行為間並無關聯性，義務形成時點亦不相同，
    此二行為實不具行為及時間上之密接性，非屬同一行為，訴
    稱二者皆係基於單一報關決意，應認屬一行為云云，容屬誤
    解，委無足採。
　㈣又原告為專業報關業者，對於進出口貨物通關法規應知之甚
    明，受進出口人之委託辦理報關，依規定應檢具委任書，以
    確認納稅義務人為何人，並用以追蹤貨物來源、防堵走私、
    逃避管制及防止冒名等作用，惟原告未依法辦理，核有過失
    ，依行政罰法第7條第1項：「違反行政法上義務之行為非出
    於故意或過失者，不予處罰。」規定意旨，自應論罰，原告
    所訴各節，均無足採，原處分請予維持等語置辯。
　㈤聲明：1.駁回原告之訴。2.訴訟費用由原告負擔。
四、上開事實概要欄所述之事實，除後述之爭點之外，為兩造所
    不爭執（見本院卷第72至73頁），並有系爭貨物進口快遞貨
    物簡易申報單、緝私報告書、被告所為之扣押貨物收據及搜
    索筆錄、被告109年5月8日函暨中華郵政掛號郵件收件回執
    、被告所為之109年第00000000號00至第00000000號00處分
    書、原處分、訴願決定書等附本院卷、訴願卷及原處分卷可
    稽，堪認為真正。
五、兩造主要爭點為：原告為報關業者，受託辦理系爭進口貨物
    報關，未能檢具及提示委任書，已經被告依海關緝私條例第
    37條第3項、第36條第1項報運貨物進口，虛報貨物名稱、重
    量，涉及逃避管制之裁罰規定，又原告曾於處分確定後5年
    內再犯本條例同一規定3次以上，依同條例第45條規定，當
    加重罰鍰金額1倍。被告爰依海關緝私條例第36條第1項、第
    45條及緝私案件裁罰金額或倍數參考表載列前開條項規定，
    處貨價2倍之罰鍰，已如前述，原告則主張「虛報進口貨物
    名稱及數量」及「未能檢具及提示個案委任書」屬同一行為
    ，不應重複處分，被告所為之原處分有無違誤？
六、本院之判斷：
　㈠按「進口報關時，應填送貨物進口報單，並檢附發票、裝箱
    單及其他進口必須具備之有關文件」、「貨物應辦之報關、
    納稅等手續，得委託報關業者辦理……」、「報關業者之最低
    資本額、負責人、經理人與專責報關人員應具備之資格、條
    件、許可之申請程序、登記與變更、證照之申請、換發、辦
    理報關業務及其他應遵行事項之辦法，由財政部定之」、「
    報關業者違反第22條第3 項所定辦法中有關…辦理報關業務
    之規定者，海關得予以警告並限期改正或處新臺幣6,000元
    以上30,000元以下罰鍰；並得按次處罰…」，關稅法第17條
    第1項、第22條第1項、第3項、行為時關稅法第84條第1項分
    別定有明文。
　㈡復按報關業設置管理辦法第12條第1、2項及第34條分別規定
    ：「報關業受進出口人之委任辦理報關，應檢具委任書；……
    」「……報關業應切實核對其所載之内容，並自行妥為保存。
    於保存期間内，海關得隨時要求其提示或查核。報關業不能
    提示或查無委任書或委任書内容不實者，應依相關法令規定
    辦理。」「報關業違反……第12條……規定者，海關得依關稅法
    第84條第1項規定，視其情節輕重，予以警告並限期改正或
    處新臺幣6千元以上3萬元以下罰鍰；並得按次處罰；……」。
    「進口快遞貨物之收貨人、提貨單或貨物持有人及出口快遞
    貨物之輸出人，委託報關業者辦理報關手續者，報關時應檢
    附委託書。…」空運快遞貨物通關辦法第17條第1項本文定有
    明文。
　㈢經查，本件原告為報關業者，其於108年7月21日以許仁榮、
    林苡筌、徐苡婷及陳宏明等4人(下稱許仁榮等4人)名義，向
    被告報運進口快遞貨物4批即系爭貨物時，依關稅法第22條
    第3項授權訂定之報關業設置管理辦法第12條及空運快遞貨
    物通關辦法第17條第1項本文規定，報關業者受任辦理報關
    前，應先取得進出口人之委任授權，並取得經其簽名或蓋章
    之委任書，再行辦理通關。準此，原告既為報關業者，其受
    託報關時即應取得進口人之委任，並應審核相關文件，其於
    108年7月21日以許仁榮等4人名義報運進口快遞貨物4批，經
    被告以109年5月8日函，請原告依限提供許仁榮等4人出具之
    個案委任書供核，惟原告屆期迄未能提供，原告為報關業者
    ，既未取得許仁榮等4人之委任，亦未確實審核大陸地區承
    攬業者提供之資料，即以許仁榮等4人之名義，採進口快遞
    貨物簡易申報單之方式，向被告報運進口快遞貨物4批等情
    ，業如前述。可知原告之行為確實該當報關業設置管理辦法
    第12條規定，係屬於關稅法第84條第1項規定之「報關業者
    違反辦理報關業務之規定」之違章情事。又原告為合法取得
    報關業執照之業者，是本件原告之違章行為，縱認非故意，
    亦有「應注意，能注意，而未注意」之過失責任，並因而造
    成許仁榮等4人之名義遭冒用之損害，自應予處罰。
　㈣至原告雖主張：「虛報」及「未能檢具及提示個案委任書」
    屬同一行為，不應重複處分云云。惟查：
　⒈系爭貨物經查驗結果，為中國茶葉而非原申報之短筒鞋、肩
    包、貼飾等配件，此有財政部關務署109年第00000000號00
    至第00000000號00處分書影本4紙可稽（見本院卷第19至25
    頁），並為原告所不爭執，已涉有虛報貨物名稱及數量，逃
    避管制情事，被告即另案依空運貨物快遞通關辦法第17條第
    4項規定，認原告應以貨物持有人身分負虛報責任，依海關
    緝私條例第37條規定，以上揭處分書對原告另為處分。足見
    ，原告之違章行為並非僅係只有一個未能檢具及提示許仁榮
    等4人名義之個案委任書之違章行為而已，應係另外還有一
    個虛報貨物名稱及數量，逃避管制情事之違章行為。此觀原
    告未能檢具及提示許仁榮等4人名義之個案委任書之違章行
    為，係屬於不作為型態之違章行為，另外原告虛報貨物名稱
    及數量，逃避管制情事之違章行為，則係屬於作為型態之違
    章行為即明。足見，原告上揭2個違章行為，一個是不作為
    型態，另一個則是作為型態，顯見係屬於2個違章行為，而
    非係屬於1個違章行為。又系爭貨物係原告報關進口，是原
    告確實有虛報系爭貨物之名稱及數量，逃避管制情事之違章
    行為事實，且因原告並未取得許仁榮等4人名義之委任，足
    見，原告對於系爭貨物之名稱及數量之虛報應有預見之可能
    性，自應承擔虛報之責任風險。故原告自不能以其係受國外
    集運商委託之說詞藉口，而脫免其應負虛報系爭貨物及未能
    檢具及提示許仁榮等4人名義之個案委任書等2個違章行為之
    責任。
　⒉原告未能檢具及提示許仁榮等4人名義之個案委任書供核，係
    違反報關業設置管理辦法第12條規定，應依同辦法第34條第
    1項、關稅法第84條第1項規定處罰；又原告虛報系爭貨物名
    稱及數量，逃避管制情事，應另依空運貨物快遞通關辦法第
    17條第4項規定，認原告應以貨物持有人身分負虛報責任，
    並依海關緝私條例第37條規定對原告另為處分。前者，係報
    關業者受託辦理報關，應核實確認進口人身分，以追蹤貨物
    流向及稅政資料正確性並落實海關通關風險管控及查核機制
    ；後者係為確保貨物進口人對於進口貨物資料之詳實申報義
    務，以達關稅核課及邊境管制之目的，兩者規範對象不同，
    違章行為各異，且保護法益及處罰目的亦均不同，如有違反
    ，應以行為人係分別基於「報關業者」及「納稅義務人（貨
    物持有人）」身分，就「未能檢具及提示個案委任書」及「
    虛報」負違反規定之責任，應分別處罰之。
　⒊又按「數行為違反同一或不同行政法上義務之規定者，分別
    處罰之。」行政罰法第25條定有明文。另觀諸司法院釋字第
    754號解釋之解釋文亦指明：「最高行政法院100年度5月份
    第2次庭長法官聯席會議有關：『……進口人填具進口報單時，
    需分別填載進口稅、貨物稅及營業稅相關事項，向海關遞交
    ，始完成進口稅、貨物稅及營業稅之申報，故實質上為3 個
    申報行為，而非一行為。如未據實申報，致逃漏進口稅、貨
    物稅及營業稅，合於海關緝私條例第 37條第1項第4款、貨
    物稅條例第32條第10款暨營業稅法第51 條第7款規定者，應
    併合處罰，不生一行為不二罰之問題」之決議，與法治國一
    行為不二罰之原則並無牴觸。」等語。足見，數行為違反不
    同行政法上義務之規定者，依法應分別處罰之，且實質上為
    數個申報行為，即非一行為，亦應併合處罰，不生一行為不
    二罰之問題。再者，因我國現行法制中，除了行政違章行為
    之想像競合類型外，並無其他以「一違章行為論」之牽連違
    章行為類型或連續違章行為類型之承認。是原告亦不能以其
    係基於一個申請報關之行為決意，認為原告前開2個違章行
    為有「一違章行為論」之承認。
　⒋綜上說明，本件原告之違章行為並非僅係只有一個未能檢具
    及提示許仁榮等4人名義之個案委任書之違章行為而已，應
    係另外還有一個虛報貨物名稱及數量，逃避管制情事之違章
    行為；且兩個違章行為分別係以不作為及作為之不同型態而
    為違章行為，又兩個違章行為之規範對象不同，違章行為各
    異，且保護法益及處罰目的亦均不同，均已詳如前述。足見
    ，本件原告之上揭2個違章行為，依前揭行政罰法第25條規
    定，及司法院釋字第754號解釋意旨，並非屬於一行為，自
    應併合處罰，不生一行為不二罰之問題。故原告上開主張，
    顯係卸責之詞，不足採信。
七、綜上所述，原告主張核無足採，本件被告認定原告係報關業
    者及未能檢具及提示個案委任書，及原告另案係具納稅義務
    人身分負虛報違反規定之責任，係2個不同之違章行為，應
    分別處罰之，並無違誤。是本件被告審認原告未能檢具及提
    示個案委任書，係違反報關業設置管理辦法第12條規定，以
    同辦法第34條第1項、關稅法第84條第1項規定，以原處分科
    處罰鍰，經核其認事用法並無違誤，訴願決定予以維持，亦
    無不合，原告起訴請求撤銷訴願決定及原處分，為無理由，
    應予駁回。
八、本件判決基礎已經明確，兩造其餘的攻擊防禦方法及訴訟資
    料經本院斟酌後，核與判決結果不生影響，無一一論述的必
    要，一併說明。
九、據上論結，本件原告之訴為無理由，依行政訴訟法第98條第
    1 項前段，判決如主文。
中　　華　　民　　國　　111 　年　　12　　月　　16　　日
                  行政訴訟庭　法　官　黃漢權
一、上為正本係照原本作成。
二、如不服本判決，應於送達後20日內，向本院提出上訴狀，其
    未表明上訴理由者，應於提出上訴後20日內向本院補提理由
    書（均須按他造人數附繕本）。上訴理由應表明關於原判決
    所違背之法令及其具體內容，或依訴訟資料可認為原判決有
    違背法令之具體事實。
中　　華　　民　　國　　111 　年　　12　　月　　19　　日
                              書記官　蕭竣升